臺灣基隆地方法院民事判決　　　　　　　　94年度訴字第81號
原　　　告　煜興電纜有限公司
法定代理人　乙○○
被　　　告　大世界有線電視股份有限公司
法定代理人　甲○○
訴訟代理人　丙○○
當事人間請求給付承攬報酬事件，本院於94年5月6日言詞論終結
，判決如下：
    主　　文
被告應給付原告新台幣捌拾捌萬肆仟零肆拾伍元，及自九十四年
三月十六日起至清償日止，按週年利率百分之五計算之利息。
訴訟費用新台幣玖仟陸佰玖拾元由被告負擔。
    事實及理由
一、本件原告起訴主張原告於92年3月向被告承攬有線電視大樓
    整建．同軸網路補建．裝機投落線安裝工程，雙方訂有該工
    程合約書（下稱系爭合約書），原告已經完成系爭工程，惟
    被告公司於92年11月間因故停止運作，迄93年3 月間始再續
    行經營，並利用原告完成之工作物輸送訊號。經結算，系爭
    工程93年10月30日前期工程款新台幣（下同）390,337 元、
    本期工程款493,708 元，合計884,045 元，尚未給付。乃提
    出本期工程款發票八張為證。所為訴之聲明如主文第1 項所
    示。
二、兩造於本院爭點整理程序中，被告對原告主張之系爭合約約
    定及工程數量及範圍、金額等事實、發票之真正，原告對被
    告提出之系爭合約書真正，均不爭執，惟被告依系爭合約第
    12條規定：「完工驗收：(一)乙方（按：原告）於全部工程
    完成後得以書面向甲方（被告）申請完工並請求驗收。(二)
    甲方收到乙方驗收之申請時，應於一星期內辦理請款手續．
    驗收不合格者，如為不影響使用之瑕疵，甲方得限期命乙方
    改善修補；瑕疵重大或乙（按：契約書誤為「以」）方未（
    按契約書上誤書為「位」）如期改善修補完畢者，視為未完
    工」，原告未依上開條件申請驗收，作為拒絕給付之抗辯理
    由，原告則主張兩造先前已領之工程款均未依系爭合約第12
    條程序，如被告要求須依上開條件，應於完工時要求，且系
    爭工程已完工甚久，工作物已經被告使用逾 1年，不得再要
    求原告履行上開完工驗收條件。
三、上開兩造不爭執之事實部分，本於辯論主義之原則，自應以
    該不爭執之事實為判決之基礎。是本件勝負在於兩造上開爭
    執部分，即本件被告以原告未依系爭合約第12條之條件，作
    為被告拒絕給付系爭工程報酬，是否於法有據。
四、按因條件成就而受不利益之當事人，如以不正當行為，阻其
    條件之成就者，視為條件已成就。民法第101條第1項定有明
    文。如系爭工程之付款雖約定以合格驗收系爭工程為條件，
    惟定作人如有故意或可歸責於其本人之事由，遲不驗收工程
    或未經驗收即自行占有使用定作物，定作人仍須付款，始符
    誠信原則（參見最高法院90年5月31日90年度台上字第969號
    判決），又按民法第514條第1項所定定作人之減少報酬請求
    權，應屬形成權之性質，該條項就定作人減少報酬請求權，
    所定之1年期間為除斥期間（最高法院71年台上字第2996 號
    判例參照）；被告委託原告為系爭工程之施作，核係承攬性
    質，依民法第514條第1項規定，定作人之減少報酬請求權，
    因瑕疵發見後 1年間不行使而消滅，查本件工程早於92年11
    月完工，卻因被告因故停止營業而停止支付系爭工程款，被
    告又於93年2、3月間重行營業，雖未經驗收系爭工作物，仍
    使用系爭工作物，且實際使用系爭工作物已逾 1年，始能輸
    送視訊而正常營運，被告猶以原告未行系爭合約第12條程序
    而拒絕給付系爭工程款，實有違誠信原則，縱使系爭工作物
    ，亦僅能於法定除斥期間內行使減少報酬請求權，不得作為
    拒絕給付系工程款之藉口。
五、從而，原告依兩造之系爭契約之工程承攬報酬請求權，請求
    被告給付如主文第 1項之本金，及自支付命令送達之翌日即
    94年 3月16日起至清償日止之法定遲延利息，於法有據，應
    予准許。
六、本件訴訟裁判費 9,690元，為本件第一審訴訟費用，依民事
    訴訟法第78條規定，應由被告負擔，並依同法第87條第 1項
    ，於判決主文第 2項宣示之。
中　　華　　民　　國　　94　　年　　5 　　月　　13　　日
                  臺灣基隆地方法院民事庭
                          法  官  李木貴
以上正本係照原本作成。
如對本判決上訴，須於判決送達後20日內向本院提出上訴狀。
中　　華　　民　　國　　94　　年　　5 　　月　　16　　日
                          書記官　吳長枝
